【裁判字號】    95,再,8
【裁判日期】    950607
【裁判案由】    有關稅捐事務
【裁判全文】
臺中高等行政法院判決
                                     95年度再字第00008號
再審原告    甲○○
再審被告    財政部台灣省中區國稅局
代  表  人  乙○○
訴訟代理人  丙○○
上列當事人間因有關稅捐事務事件，再審原告對最高行政法院
91年度判字第2370號判決、本院90年度訴字第951號確定判決提
起再審之訴，本院判決如下︰
    主  文
再審之訴駁回。
再審訴訟費用由再審原告負擔。
    事  實
一、事實概要：再審原告為左輔工業股份有限公司（下稱左輔公
    司）代表人，對於該公司民國（下同）84、85、86年度給付
    泓樹實業股份有限公司（下稱泓樹公司）之利息所得計每年
    6,415,443元，未依行為時所得稅法第88條、第92條規定，
    扣繳所得稅款每年641,544元，案經財政部賦稅署查獲，再
    審被告所屬黎明稽徵所遂依所得稅法第114條第1款規定，限
    期責令原告補繳應扣未扣所得稅款每年641,544元，原告不
    服，就扣繳稅款部分，申請復查結果，未獲變更，循序提起
    訴願，亦遭決定駁回，再審原告不服，向本院提起本訴訟，
    經本院於90年1月9日以90年度訴字第951號判決駁回，其復
    向最高行政法院提起上訴，亦經最高行政法院91年12月30日
    91年度判字第2370號判決駁回其訴確定，嗣再審原告以前開
    確定判決有行政訴訟法第273條第1項第1款、第2款及13款之
    情形向最高行政法院提起再審之訴，經最高行政法院93年4
    月1日93判字第363號判決「再審之訴駁回。再審訴訟費用由
    再審原告負擔。」再審原告再以有行政訴訟法第273條第1項
    第13款之情形對最高行政法院中華民國93年4月1日93年度判
    字第363號判決，復提起再審之訴，經最高行政法院以95年2
    月9日95年度判字第145號判決將最高行政法院93年度判字第
    361號判決關於再審原告依行政訴訟法第273條第1項第13款
    提起再審之訴及該訴訟費用部分廢棄，移送本院審理。
二、兩造之聲明及陳述：
    (一)再審原告部分：
      1.聲明：最高行政法院91年12月30日91年度判字第2370號
        判決、本院於90年1月9日以90年度訴字第951號判決、
        訴願決定、復查決定及原處分均撤銷。
      2.陳述：
        (1)查「當事人發見未經斟酌之物證或得使用該證物者。
          」得以再審之訴對於確定終局判決聲明不服，為行政
          訴訟法第273條第1項第13款所明定，本件原審判決已
          有上開再審之事由，再審原告自將提起本件再審之訴
          。
        (2)最高行政法院91年度判字第2370號判決第9頁第9行所
          載：「... 上訴人雖主張其向蔣世平調借之票款於提
          兌後，即將其中5百萬元匯予其配偶帳戶中，由其自
          行運用云云，但仍不足以證明該借得之資金事後未供
          左輔公司運用... 」，經再審原告查證，發現於83年
          1月17日匯往左輔公司500,000元，1月19日匯往左輔
          公司800,000元，合計為1,300,000元，此5百萬元當
          中左輔公司週轉1,300,000元，其餘3,700,000元，左
          輔公司並未週轉，故理應將此3,700,000元之借款利
          息扣除，扣除額為518,000元（3,700,00元×14％＝
          518,000元）。再審被告認定左輔公司每年6,415,440
          元，應扣除此518,000元，故應認定為5,897,440元（
          6,415,440元－518,000元＝5,897,440元）方符合再
          審被告認定左輔公司借款，左輔公司給付利息，故再
          審原告對於配偶自行運用之5百萬元，只轉借左輔公
          司1,300,000元，經再審被告全部認定左輔公司給付
          利息，再審原告有異議，與事實不符，有違所得稅法
          ，故再審原告請求廢棄認定左輔公司每年給付6,415,
          440元，改本案判定每年給付5,897,440元。再審原告
          匯於配偶5百萬元之當中，左輔公司未全部運用，經
          查證左輔公司只運用1,300,000元，此發見於訴訟程
          序終結前不知有該證物，現發見該證物，如經斟酌可
          受較有利之判決，爰依法提起再審之訴，為有利再審
          原告之判決。
    (二)再審被告部分：
      1.聲明：請求判決駁回再審原告之訴。
      2.陳述：
        (1)按「納稅義務人有左列各類所得者，應由扣繳義務人
          於給付時，依規定之扣繳率或扣繳辦法，扣取稅款，
          並依第92條規定繳納之……二、機關、團體、事業或
          執行業務者所給付之薪資、利息、租金、佣金、權利
          金、競技、競賽或機會中獎之獎金或給與、執行業務
          者之報酬，及給付在中華民國境內無固定營業場所及
          營業代理人之國外營利事業之所得。」、「前條各類
          所得稅款，其扣繳義務人及納稅義務人如左……二、
          薪資、利息、租金、佣金……其扣繳義務人為機關、
          團體之主辦會計人員、事業負責人及執行業務者；納
          稅義務人為取得所得者。」、「第88條各類所得稅款
          之扣繳義務人，應於每月10日前將上一月內所扣稅款
          向國庫繳清，並於每年一月底前將上一年內扣繳各納
          稅義務人之稅款數額，開具扣繳憑單，彙報該管稽徵
          機關查核；並應於2月10日前將扣繳憑單填發納稅義
          務人。」為行為時所得稅法第88條第1項、第89條第1
          項及第92條第1項前段所明定。次按「扣繳義務人如
          有左列情事之一者，分別依各該款規定處罰：一、扣
          繳義務人未依第88條規定扣繳稅款者，除限期責令補
          繳應扣未扣或短扣之稅款及補報扣繳憑單外，並按應
          扣未扣或短扣之稅額處一倍之罰鍰；其未於限期內補
          繳應扣未扣或短扣之稅款，或不按實補報扣繳憑單者
          ，應按應扣未扣或短扣之稅額處三倍之罰鍰。」為行
          為時所得稅法第114條第1款所規定。
        (2)本件再審原告為左輔公司代表人，亦即行為時所得稅
          法第89條規定之扣繳義務人，該公司於84至86年度給
          付泓樹公司利息所得每年計6,415,443元，未依所得
          稅法第88條及第92條規定扣繳所得稅款，案經財政部
          賦稅署查獲，有財政部賦稅署通報函、稽核報告節略
          、談話筆錄及相關資料等影本可稽，再審被告機關初
          查遂依所得稅法第114條第1款規定，限期責令再審原
          告補繳84至86年度應扣未扣所得稅款每年641,544元
          。再審原告申請復查主張該公司於84至86年度實際上
          並未支付利息予蔣世平君等2人（即指泓樹公司），
          其於財政部賦稅署調查人員約談時已詳細說明，並有
          約談筆錄可稽，既無支付利息之事實，又何來扣繳之
          有？實難令人心服云云。經再審被告機關復查決定以
          ，經查依據財政部賦稅署稽核報告節略及談話筆錄（
          原處分卷第19頁至第37頁，第151頁至第176頁）記載
          ，泓樹公司83年度借款予左輔公司計46,830,380元，
          上述借款84年以後是否償還，再審原告87年3月20日
          於財政部賦稅署製作之談話筆錄稱（原處分卷第26頁
          ），迄未償還上述借款，而且有依約支付利息，雖事
          後又補提補充說明書及相關資料稱因所支付利息負擔
          過高，乃與泓樹公司代表人蔣世平君協議，上述借款
          自84年起以渠等在大陸投資之公司間往來款扣抵，而
          主張未支付，惟事後所提供大陸交易貨款互抵之事證
          ，非屬周延明確，不足以推翻其原先談話紀錄之主張
          ，故仍應依原先之主張每年支付利息計6,415,443元
          ，予以認定，是再審被告機關限期責令再審原告補繳
          84至86年度應扣未扣所得稅款每年641,544元，並無
          不合，復查後乃予以維持。再審原告不服，提起訴願
          主張其87年3月20日於財政部賦稅署製作之談話記錄
          ，當時已說明84年度以後未支付利息，所以無法提供
          84年度以後之支付證明給財政部賦稅署，雖事後有補
          提大陸投資之公司間往來扣款，貨款互抵之事實，卻
          無抵扣利息之情形，實因84年以後並無支付利息予蔣
          世平君之事實，而財政部賦稅署也未查獲任何證明，
          在此情況下，何來扣繳規定之適用云云，經財政部訴
          願決定除持與再審被告機關相同論見外，並以查本件
          再審原告為左輔公司代表人，亦即行為時所得稅法第
          89條規定之扣繳義務人，該公司於83年度向泓樹公司
          借款32,749,442元及14,080,938元計46,830,380 元
          ，利率分別為年息百分之14、百分之13，為再審原告
          所不爭之事實，復於87年3月20日在財政部賦稅署製
          作之談話筆錄說明該借款因經營情況不佳，迄87年3
          月6日止均尚未償還，以標會方式得現金支付利息，
          每年計6,415,443元（原處分卷第26頁），再審原告
          未依所得法第88條、第92條等規定扣繳所得稅款，違
          章事證明確。再審被告機關依所得稅法第114條第1款
          規定限期責令再審原告補繳應扣未扣所得稅款每年
          641,544元，經核並無不合。又當事人主張事實，須
          負舉證責任，倘其所提出之證據，不足為主張事實之
          證明，自不能認其主張之事實為真實，行政法院36
          年度判字第16號著有判例。再審原告所訴該公司與泓
          樹公司以公司間貨款互抵，查所提事證非僅未周延明
          確，尚不足證明所訴屬實；況縱所訴以公司貨款互抵
          一節屬實，亦僅支付方法不同，仍須辦理扣繳，亦無
          解於再審原告應扣繳而未扣繳之事實，再審原告所訴
          顯有誤解，不足採據，遂駁回其訴願。
        (3)再審原告向鈞院提起行政訴訟時主張本案支付利息之
          原因關係即借貸關係存在於再審原告（自然人）與蔣
          世平君等2人間，故縱再審原告有支付利息之情形，
          亦無任何扣繳義務存在。再審原告於財政部財賦稅署
          約談製作筆錄時，用語係「本人向蔣……借款」，本
          人係指再審原告個人借款，惟此充其量僅可說明，再
          審原告個人借貸後將借得款項轉借供公司營運使用，
          非可謂該等借貸關係即係存在於公司與該他人間。又
          再審原告除有前述不應負扣繳義務述之情形外，自民
          國84至86年並無給付利息之事實，此有訴外人蔣世平
          君及蘇明長君2人所出具之聲明書可稽，且依該聲明
          書之內容可查知，再審原告個人與蔣世平君、蘇明長
          君2人間之借貸關係由在大陸投資之公司承受，此與
          再審原告87年間於財政部賦稅署所作筆錄相符，是再
          審被告機關未依法舉證說明其所認利息確有支付之情
          事，自不能率認有支付之事實。而再審被告機關所引
          據再審原告在財政部賦稅署第一次之談話筆錄，稱有
          支付利息之情形，係因再審原告顧及至大陸投資，恐
          有違反政府法令，是陳述未盡詳確，不得即認為有支
          付利息之事實。再者，按常情，如未與貨款抵減，蔣
          世平君及蘇明長君2人定不會出具聲明書，蔣世平君
          債務抵減完畢及未收取利息，如債務確實存在，再審
          原告可依此聲明書，否認此債務存在，故蔣世平君、
          蘇明長君2人出具聲明書，具有法律效力。其三，若
          左輔公司每一年度真有支付利息予他人，則左輔公司
          必會在年度終了申報營利事業所得稅中列報此費用，
          蓋每年6,415,443元利息支付，可少營利事業所得稅
          1,603,860元，3年可少稅額4,811,580元，按諸常情
          ，左輔公司無隱匿之必要，實確未支付利息云云。經
          鈞院判決略以，再審原告為左輔公司之負責人，其於
          83年間向他人借得之款項合計46,830,380元，係供左
          輔公司經營使用，為再審原告所是承，另泓樹公司負
          責人蔣世平君借予再審原告之資金所開立之一張支票
          （票號：692042）面額12,704,717元係於再審原告個
          人在臺中縣豐原市之交通銀行豐原分行000-00-00000
          0- 0號帳戶兌現，其餘多數係存入左輔公司於臺中縣
          豐原市之華南商業銀行西豐原分行00-00000-0號帳戶
          內（原處分卷第1頁），而無論該借款所取得之支票
          存入何人帳戶，該款項事後均存供左輔公司使用，亦
          為再審原告所不爭執。而再審原告稱其借得款項後所
          再轉借予左輔公司使用，果有其事，則因個人與公司
          為二不同之權利主體，且借款達4千餘萬元之多，資
          金有其利息成本，再審原告與左輔公司間雙方應有借
          貸契約，約定借貸期間、利率及償還期間，方符常情
          ，惟再審原告均稱無此約定，則無異左輔公司享有無
          息資金，且無償還期限，而再審原告個人毫無條件對
          借款人負擔此借款之利息及償還責任，又無法運用此
          借款資金，實非一般公司經營之道。另據泓樹公司負
          責人蔣世平君87年9月23日於財政部賦稅署所作談話
          紀錄（原處分卷第170頁至第171頁）稱其83年度將泓
          樹公司之款項，借予全立食品製罐股份有限公司、聰
          裕金屬工廠股份有限公司及左輔公司，並收取利息等
          語，泓樹公司並出具說明書，其上書明該公司83年度
          借款予其他公司，因會計作業疏失，漏報利息收入金
          額共計7,520,999元，願依照稅法規定補稅及繳納罰
          鍰等語（原處分卷第173頁），亦明蔣世平君係以泓
          樹公司之款項借予左輔公司。再審原告雖提出借款及
          利息收據，以資證明系爭借款係其個人向蔣世平君及
          蘇明長君個人所借，另蔣世平君亦到庭證述此情節。
          然查再審原告87年3月20日於財政部賦稅署製作之談
          話筆錄，問以「貴公司向蔣世平及蘇明長等2人調供
          公司使用資金係用作何用途？」，再審原告答稱「本
          人83年度向蔣世平及蘇明長調借之資金……其主要用
          途為供公司營運使用」（原處分卷第27頁），又蔣世
          平君亦於該署談話筆錄對於系爭借款事宜亦答稱「貴
          組所述32,749,442元之票款，係左輔公司負責人江銘
          安向本人借貸供其公司使用之資金……」（原處分卷
          第157頁），蘇明長君則答稱「本人並不認識左輔公
          司……亦無業務往來……而上述票款經查亦是蔣世平
          向本人借票使用而產生」（原處分卷第35頁），依此
          談話內容，借貸雙方雖未特別言明再審原告係以左輔
          公司或其個人名義借款，然再審原告為左輔公司之負
          責人，再審原告又未否認該借款係其以公司名義所借
          之事實，且資金係供公司之用，並稽之前項所示再審
          原告稱其借得該款後，再轉借與左輔公司運用等情，
          顯違常理，不值採信，綜觀上情，系爭借款係再審原
          告以左輔公司負責人名義向泓樹公司為之（或向蔣世
          平君、蘇明長君個人所借，惟均不影響再審原告為行
          為時所得稅法第88條、第89條所規定之應於給付利息
          時負有扣繳義務之人），而非再審原告以其個人名義
          向他人所借甚明，另再審原告稱系爭借款83年度之利
          息給付，係其於民間標會所得之現金給付，會單是以
          再審原告及再審原告之妻游月娥君之名義參加乙節，
          惟利息之支付之方式有多種，且縱有此事實，再審原
          告以左輔公司先予墊付系爭借款之利息，亦有可能，
          此部分均難為再審原告有利之證明，再證人蘇明長君
          經鈞院二次傳訊均未到庭，如其到庭證述與再審原告
          所稱系爭借款情形亦同上所述，難認系爭借款為再審
          原告個人所借，鈞院認無再傳訊之必要，併予敘明。
          又再審原告87年3月20日於財政部賦稅署製作之談話
          筆錄，其稱該借款迄今尚未償還，故84、85、86 年
          度均以現金支付利息並交付蔣世平君及蘇明長君2 人
          （原處分卷第26頁），再審原告雖辯以該次談話，因
          顧及大陸投資恐有違反法令而未詳述實情，方表示其
          於84年至86年有支付利息，實際上係其投資大陸廈門
          吉源製罐廠，和蔣、蘇2人投資大陸廈門開喜飲料廠
          ，債務已於84年初之空罐貨款相抵，再審原告不可能
          於84年至86年支付利息予該2人等云。然查依原處分
          卷附之再審原告與蔣世平君所訂立之協議書（原處分
          卷第28頁），日期為84年1月22日，內容為雙方之
          46,830,380元借款由乙方即蔣世平君以在大陸廈門開
          喜公司積壓廈門吉源公司之空罐款，在同等金額範圍
          內相互抵銷，並言明即日起生效等語，依此，如再審
          原告主張與蔣世平君之證言（蔣君亦到庭證陳此節）
          屬實，此時彼等2人對於系爭借款有關本金及利息應
          已清償，互不虧欠，又何以事後有蔣世平君同年1月
          23日及2月26日出具之系爭借款利息收據（原處分卷
          第10頁及第17頁），再者該4千餘萬元之鉅款如已清
          償，短期間蔣世平君自應對此事印象鮮明，何以87
          年3月18日其於財政部賦稅署製作之談話筆錄，問以
          其借左輔公司之借款有無償還，事隔二月，其卻答稱
          須待其查明後於同月20日前答復（原處分卷第155頁
          ），均違事理，亦證上述協議違書內容不實，難為再
          審原告有利之證明，自以再審原告87年3月20日於財
          政部賦稅署製作之談話筆錄之內容為可信。按當事人
          主張事實，須負舉證責任，倘其所提出之證據，不足
          為主張事實之證明，自不能認其主張之事實為真實，
          前行政法院著有36年度判字第16號判例可資參照。再
          審被告機關依上述財政部賦稅署對再審原告與蔣世平
          君及蘇明長君製作之談話筆錄，及系爭借款之用途及
          資金流程，而認定再審原告為左輔公司負責人，對於
          該公司84、85、86年度給付泓樹公司之利息所得計每
          年6,415,443元，而再審原告未依行為時所得稅法第8
          8條、第92條規定，扣繳所得稅款每年641,544元，依
          所得稅法第114條第1款規定，限期責令再審原告補繳
          應扣未扣所得稅款每年641,544元，再審原告所訴各
          節均未能舉證，難認為實在，是原處分並無違誤，乃
          判決駁回再審原告之訴。再審原告仍執詞爭辯，提起
          上訴、再審之訴，遞經最高行政法院予以駁回，再審
          原告復提起再審之訴，再經該法院判決關於再審原告
          依行政訴訟法第273條第1項第13款提起再審之訴及該
          訴訟費用部分廢棄，移送鈞院。
        (4)再審之訴意旨略謂：再審原告自蔣世平君取得支票12
          ,704,714 元係於再審原告個人帳戶兌現，且其中5,0
          00,000元係匯於再審原告配偶帳戶中運用，經再審原
          告查證，發現於83年1月17日、19日分別匯往左輔公
          司500,000元及800,000元，合計1,300,000元，此5,0
          00,000元中左輔公司周轉1,300,000元，其餘3,700,0
          00元並未周轉，故再審被告機關理應將此3,700,000
          元之借款利息扣除，扣除額為518,000元。再審被告
          機關認定左輔公司每年給付泓樹公司之利息所得計6,
          415,443元，應扣除此518,000元，故應認定為5,897,
          443元，方符合再審被告機關認定左輔公司借款，左
          輔公司給付利息，故再審原告對於其配偶自行運用之
          5,000,000元，經再審被告機關全部認定左輔公司給
          付利息有異議，與事實不符，是經查證左輔公司只運
          用1,300,000元，此發現於訴訟程序終結前不知有該
          證物，現發見該證物，如經斟酌可受較有利之判決，
          自有再審之原因云云。
        (5)按「有左列各款情形之一者，得以再審之訴對於確定
          終局判決聲明不服。但當事人已依上訴主張其事由或
          知其事由而不為主張者，不在此限。……十三、當事
          人發見未經斟酌之證物或得使用該證物者。但以如經
          斟酌可受較有利益之裁判者為限。」為行政訴訟法第
          273條第1項第13款所明定。次按「所謂當事人發見未
          經斟酌之證物，或得使用該證物，係指在前訴訟程序
          不知有該證物，或雖知有此，而不能使用，致未經斟
          酌者而言。」行政法院44年度裁字第39號著有判例。
          查再審原告87年3月20日於財政部賦稅署製作之談話
          筆錄稱「本人83年度向蔣世平及蘇明長調借之資金..
          . 其主要用途為供公司營運資金週轉使用...83年度
          向蔣世平及蘇明長調借資金分別為32,32,749,442元
          及14,080,938元係按年息百分之14及百分之13之利率
          計算利息，因上述資金迄今均未償還，故84、85、86
          年度均以現金支付利息，其金額蔣世平每年為4,584,
          921元及蘇明長每年為每1,830,522元。」（原處分卷
          第26頁至第27頁），又泓樹公司負責人蔣世平君亦於
          該署談話筆錄對於系爭借款答稱「貴組所查上述32,
          749,442元之票款，係左輔公司負責人甲○○向本人
          借貸供其公司使用之供資金... 」，蘇明長君則答
          稱「本人並不認識左輔公司... 亦無業務往來... 而
          上述票款經查亦是蔣世平向本人借票使用而產生」，
          另據蔣世平君87年9月23日於該署之談話紀錄稱其83
          年度將泓樹公司之款項，借予全立食品製罐股份有限
          公司、聰裕金屬工廠股份有限公司及左輔公司，並收
          取利息等語（原處分卷第170頁至第171頁），泓樹公
          司並書立說明書書明該公司83年度借款予其他公司，
          因會計作業疏失，漏報利息收入金額共計7,520,999
          元，願依照稅法規定補稅及繳納罰鍰等語（原處分卷
          第172頁至第173頁），依此談話內容及泓樹公司之說
          明書，借貸雙方雖未特別言明再審原告係以左輔公司
          或其個人名義借款，惟再審原告為左輔公司之負責人
          ，再審原告又未否認該借款係其以公司名義所借之事
          實，且資金係公司運用，足證系爭借款係再審原告以
          左輔公司負責人名義向泓樹公司為之（或向蔣世平君
          、蘇明長君個人所借，均不影響再審原告為所得稅法
          第88條及第89條所規定應於給付利息時負有扣繳義務
          之人），而非再審原告以其個人名義向他人所借甚明
          。次查蔣君借出之系爭款項，除所開立之第一張支票
          （票號：692042）面額12,704,717元係於再審原告於
          交通銀行豐原分行000-00-000000-0號帳戶兌現外，
          其餘多數係存入左輔公司於華南商業銀行西豐原分行
          00-00000-0號帳戶內（原處分卷第1頁），是縱有少
          部分款項轉匯至再審原告配偶帳戶內，亦難謂係再審
          原告個人之借款。至再審原告稱轉匯至再審原告配偶
          帳戶中之5,000,000元，左輔公司未全部運用，只運
          用1,300,000元乙節，查87年3月20日同一筆錄再審原
          告陳明：「本人83年度向蔣世平及蘇明長等兩人調借
          供本公司使用之資金之利息……係由本公司標會領現
          金支付予該兩員。」、「本人83年度向蔣世平及蘇明
          長調借資金分別為32,749,442元及14,080,938元……
          」對照再審原告前後陳述，其向蔣世平君及蘇明長君
          等2人調借之金額，與向該2人調供左輔公司使用之金
          額相符，則所調款項全部均供左輔公司使用，所謂「
          主要用途為供公司營運資金週轉使用，或購買機器設
          備原物料等……」並無「部分非供公司使用」之意思
          ，再審原告指稱「不是指百分百全部供左輔公司使用
          」乙節，核與前揭筆錄所載文義不符。況該5,000,00
          0元資金流向係再審原告所轉匯，再審原告就該資金
          流向豈能謂不知，自不得主張「不知有該證物」，且
          該相關帳戶為其所掌握，衡情亦不可能有「雖知有此
          ，而不能使用」之情事，是再審原告執此主張為其再
          審事由，顯違前揭判例意旨，再審原告執詞主張發現
          未經斟酌證物，顯無理由。又本案再審原告因同一事
          實未依規定扣繳稅款科處罰鍰之案件亦經鈞院93年度
          再字第14號判決駁回再審原告之訴（原處分卷第417
          頁至423頁），併予敘明。是本件原確定判決並無適
          用法規錯誤、證物或重要證物漏未斟酌之情事，無行
          政訴訟法第273條規定得提起再審之事由。
        (6)基上論結，原處分及所為復查、訴願決定及行政訴訟
          判決並無違誤，再審原告提起再審之訴為不合法，請
          准如答辯之聲明判決。
    理  由
一、本件再審原告起訴時，被告之代表人（局長）許虞哲，嗣於
    訴訟中變更為乙○○，茲據新代表人具狀聲明承受訴訟，於
    法尚無不合，應予准許。
二、按「有左列各款情形之一者，得以再審之訴對於確定終局判
    決聲明不服。但當事人已依上訴主張其事由或知其事由而不
    為主張者，不在此限。……十三、當事人發見未經斟酌之證
    物或得使用該證物者。但以如經斟酌可受較有利益之裁判者
    為限。」行政訴訟法第273條第1項第13款定有明文。又再審
    之訴顯無再審理由者，得不經言詞辯論，以判決駁回之，亦
    為行政訴訟法第278條第2項所規定。而所謂當事人發見未經
    斟酌之證物，或得使用該證物，係指在前訴訟程序不知有該
    證物，或雖知有此，而不能使用，致未經斟酌者而言，最高
    行政法院44年度裁字第39號亦著有判例。
三、本件再審原告主張最高行政法院91年度判字第2370號、本院
    90年度訴字第951號確定判決有行政訴訟法第273條第1項第
    13款之情形，無非謂：再審原告自蔣世平君取得支票12,704
    ,714元係於再審原告個人帳戶兌現，且其中5,000,000元係
    匯於再審原告配偶帳戶中運用，經再審原告查證，發現於83
    年1月17日、19日分別匯往左輔公司500,000元及800,000元
    ，合計1,300,000元，此5,000,000元中左輔公司周轉1,300,
    000元，其餘3,700,000元並未周轉，故再審被告理應將此3,
    700,000元之借款利息扣除，扣除額為518,000元。再審被告
    認定左輔公司每年給付泓樹公司之利息所得計6,415,443元
    ，應扣除此518,000元，故應認定為5,897,443元，方符合再
    審被告認定左輔公司借款，左輔公司給付利息，故再審原告
    對於其配偶自行運用之5,000,000元，經再審被告全部認定
    左輔公司給付利息有異議，與事實不符，經查證左輔公司只
    運用1,300,000元，此發現於訴訟程序終結前不知有該證物
    ，現發見該證物，如經斟酌可受較有利之判決，自有再審之
    原因云云。
四、然查：最高行政法院91年度判字第2370號確定判決已於理由
    內敘明：(一)再審原告復主張再審被告並無查獲上訴人個人或
    左輔公司有支付84年至86年利息之證明。又自白不得作為有
    罪判決之唯一證據，況且蔣世平於自白中也已說明83年收取
    個人利息，並未收取84年至86年利息情事，此亦有蔣世平與
    蘇明長二人所出具之聲明書可稽。再審原告取自蔣世平面額
    12,704,717元，於83年1月15日兌現，於同年1月17日即將其
    中5百萬元匯予再審原告配偶華南銀行西豐原分行帳戶中，
    由其自行運用，並非供左輔公司使用。原審稱所有借得資金
    均供公司使用，且為上訴人所不爭執，顯為誤認。左輔公司
    股東計7人，百分之百均為上訴人之家屬，有類獨資企業，
    並無外人，再審原告將借得之資金，大部分轉借供公司使用
    ，未訂借貸契約，未約定償還期限、利率、期間，核為一般
    獨資企業資金運用常見之社會現象。又蔣世平之廈門開喜飲
    料廠積欠再審原告個人投資廈門吉源製罐廠數千萬元不等之
    貨款，因再審原告財務吃緊及利息負擔過高，故和蔣世平協
    議以再審原告個人投資大陸吉源廠應向蔣世平投資之廈門開
    喜飲料廠收取貨款，雙方同意於84年初之空罐貨款相減，但
    未抵銷利息，並同意再審原告個人對83年度之利息給予分期
    給付。再審原告就個人間借款及未支付利息等，均舉有明確
    之證物（個人借據、個人收據、聲明書、證人等），按諸常
    情，再審原告和蔣世平間之借貸款如未與貨款抵減，蔣世平
    及蘇明長定不會出具聲明書；若左輔公司於84年至86年每年
    度真有支付利息6,425,443元，該公司84年至86年3個年度必
    會在年度終申報營利事業所得稅中列報此費用；且該公司每
    年給付利息高達6,425,443元，不可能每次均以現金給付，
    通常會採用匯款或者是支票給付才合乎常理；再審原告於89
    年6月16日出具聲明書給債務人（蔣世平），說明再審原告
    未支付利息的聲明書，且債權人蔣世平調查自白從未提及84
    年至86年有收取利息。另因為借款當事人間的利害關係相交
    ，若非借款利息確實未給付，按諸常情，再審原告應不肯出
    具未給付利息證明給債權人，否則即有遭受債權人重複求償
    危險，故利害關係人出具之文書雖屬私人文書，仍具證據力
    ，原判決實違法不當，應予撤銷云云。(二)按證據之證明力，
    事實審法院有衡情斟酌之權，苟已斟酌全辯論意旨及調查證
    據之結果，而未違背論理法則或經驗法則，自不得遽指為違
    法。原判決以再審原告於83年間向他人借得之款項均供左輔
    公司使用，認定系爭借款之借款人為左輔公司，核與再審原
    告87年3月20日在財政部財稅署之談話筆錄所述「調借之資
    金，其主要用途為供公司營運使用」等語相符，自無違法可
    言。再審原告雖主張其向蔣世平調借之票款於提兌後，即將
    其中五百萬元匯予其配偶之帳戶中，由其自行運用云云，但
    仍不足以證明該借得之資金事後未供左輔公司運用。又依上
    訴人所提示之借據（條），均有約定年息為百分之13或百分
    之14，於年底繳息，原判決以再審原告在財政部財稅署之上
    開談話筆錄所承認借款尚未償還，84、85、86年均以現金支
    付利息並交付蔣世平、蘇明長二人，認定左輔公司於各該年
    度確有支付利息，亦無不合。原判決並依原處分卷附之上訴
    人與蔣世平所訂立之協議書，認為不能為上訴人有利之證明
    ，已於判決理由論駁甚詳。上訴人主張本件利害關係人出具
    之文書雖屬私人文書，仍具證據力云云，亦無可採等語，而
    判決駁回再審原告之上訴，核已斟酌再審原告據以為再審理
    由之前開事證，而將其得新證之理由詳細記載於判決書，再
    審原告指稱經再審原告查證，發現於83年1月17日、19日分
    別匯往左輔公司500,000元及800,000元，合計1,300,000元
    ，此5,000,000元中左輔公司周轉1,300,000元，其餘3,700,
    000元並未周轉，故再審被告理應將此3,700,000元之借款利
    息扣除，扣除額為518,000元。再審被告認定左輔公司每年
    給付泓樹公司之利息所得計6,415,443元，應扣除此518,000
    元，應認定為5,897,443元，方符合再審被告認定左輔公司
    借款，左輔公司給付利息，再審原告對於其配偶自行運用之
    5,000,000元，經再審被告全部認定左輔公司給付利息有異
    議，與事實不符，左輔公司只運用1,300,000元，此發現於
    訴訟程序終結前不知有該證物，現發見該證物，如經斟酌可
    受較有利之判決，有行政訴訟法第273條第1項第13款之情事
    云云，顯無理由。至再審原告指稱本院90年度訴字第951號
    判決亦有前揭情事，查再審原告已於上訴中主張前開事由，
    並經最高行政法院審酌後，以前開91年度判字第2370號判決
    駁回其上訴而確定，此有再審原告之上訴狀及最高行政法院
    前開判決附卷可參，揆諸前揭行政訴訟法第273條第1項但書
    規定，原告即不得再執此同一事由，對本院前開確定判決提
    起再審之訴，再審原告此部分訴訟，於法亦非有據。
五、從而，原告主張最高行政法院91年度判字第2370號判決、本
    院90年度訴字第951號判決有行政訴訟法第273條第1項第13
    款之再審事由提起再審之訴，依其主張起訴之事實，顯無再
    審理由，爰不經言詞辯論，逕以判決駁回之。
六、據上論結，本件再審之訴為無理由，爰依行政訴訟法第278
    條第2項、第98條第3項前段，判決如主文。
中    華    民    國    95    年    6    月    7    日
                 第二庭審判長法  官   王  茂  修
                             法  官   王  德  麟
                             法  官   莊  金  昌
以上正本證明與原本無異。
如不服本判決，應於判決送達後20日內向本院提出上訴書狀，其
未表明上訴理由者，應於提起上訴後20日內向本院提出上訴理由
書（須依對造人數附具繕本）；如於本判決宣示或公告後送達前
提起上訴者，應於判決送達後20日內補提上訴理由書（須附繕本
）。未表明上訴理由者，逕以裁定駁回。
提起上訴應預繳送達用雙掛號郵票390元（34元及5元郵票各10份
)。
中    華    民    國    95    年    6    月    7    日
                             書記官   邱  吉  雄


司法院資訊處製作；財團法人民間司法改革基金會備份。
